臺灣桃園地方法院民事判決　　　　　　　100年度訴字第139號
原　　　告　陳玉梅
　　　　　　謝麗華
　　　　　　葉淑娟
　　　　　　沈虹逸
共　　　同
訴訟代理人　廖克明律師
複　代理人　詹宗諺律師
　　　　　　翁雅惠
被　　　告　王文福
　　　　　　朱傳炳
共　　　同
訴訟代理人　謝政達律師
　　　　　　楊景勛律師
上列當事人間損害賠償事件，本院於民國100 年9 月20日言詞辯
論終結，判決如下：
    主      文
被告朱傳炳應各給付原告陳玉梅、謝麗華、葉淑娟、沈虹逸新台
幣貳萬元，及均自民國一百年三月二十三日起至清償日止，按週
年利率百分之五計算之利息。
原告其餘之訴駁回。
訴訟費用由被告朱傳炳負擔十分之一，餘由原告負擔。
本判決第一項得假執行。但被告朱傳炳如各以新台幣貳萬元為原
告陳玉梅、謝麗華、葉淑娟、沈虹逸供擔保後，得免為假執行。
原告其餘假執行之聲請駁回。
    事實及理由
壹、程序方面：
    按訴狀送達後，原告不得將原訴變更或追加他訴。但被告同
    意者，不在此限。民事訴訟法第255 條第1 項第1 款定有明
    文。本件原告起訴時原係以被告王文福於民國99年10月26日
    中華電信工會桃園分會（下稱桃園分會）第五屆理事會第19
    次會議以提案方式無端指摘原告陳玉梅、謝麗華、葉淑娟、
    沈虹逸（下稱原告等4 人）於工會組隊參加園遊會時無故離
    去、事後態度堅不配合等「惡劣行徑」，並透過不知情之會
    議紀錄人員將上開誹謗言論以文字登載，寄發予中華電信工
    會桃園分會會員，侵害原告等4 人之名譽權為由，請求被告
    王文福賠償原告4 人各新臺幣（下同）20萬元之精神慰撫金
    。嗣於100 年3 月18日具狀以上開提案說明欄有關「原告4
    人惡言相向、污衊工會幹部、原告等人無法自圓其說」等誹
    謗原告名譽之言語係被告朱傳炳所陳述，追加朱傳炳為被告
    ，被告朱傳炳表示同意其追加（見本院卷第107 頁），揆諸
    前開規定，原告所為訴之追加，應予准許，合先敘明。
貳、實體方面：
一、原告主張：
  (一)原告等4 人係桃園分會之會員，桃園分會前於99年10月17日
    組隊參加桃園縣總工會主辦之桃園縣99年度勞工育樂活動「
    趣味競賽暨親子園遊會」。原告雖經桃園分會監事即訴外人
    陳永松代為報名參加該活動，惟原告事先均未知陳永松係代
    其等報名何種遊戲；且原告當日固於10時開幕典禮結束後至
    11時即因身體不適提早離去，然陳永松亦旋覓得他人遞補原
    告原預計參加之遊戲項目「水中明珠」，未影響整體活動之
    進行。詎桃園分會理事即被告王文福於同年10月26日舉辦之
    第五屆理事會第19次會議，竟冒用監事陳永松之名義為其一
    連署提案人，誣指原告「於領取分會發予參賽者之全套運動
    服及園遊會點券後，於開幕典禮中在未知會任何人之情況下
    不告而別，至活動結束皆未見其4 人蹤跡，致使相關單位耗
    費人力協尋但遍尋不著且耽心其安危，其惡劣行徑不僅傷害
    工會且造成與賽者的困擾，應予以處置以戒效尤案，提請討
    論。」，另被告即桃園分會理事長朱傳炳隨後稱「隔日王常
    委因其4 人雖報名但未參加任何競賽請其歸還運動服或自付
    費用時，葉員4 人不但不接受且惡言相向並污衊工會幹部，
    且稍後沈員致電朱理事長，辯稱因中暑先行離去，後又稱不
    滿幹部態度…等等，經朱理事長仔細詢問終無法自圓其說，
    其謊言不攻自破。」等語，致桃園分會理事會因該與事實迥
    然相異之提案，為拒絕原告至該屆會期屆滿為止參加任何工
    會活動之決議，甚且該份理事會會議紀錄經桃園分會發文中
    華電信工會，並以電子郵件寄予桃園分會一千多名會員。原
    告不甘被告2 人基於散布於桃園分會不特定會員之意圖、無
    端指摘如前揭會議紀錄所示足以毀損渠等名譽之事，利用不
    知情之會議紀錄人員及寄發該會議紀錄電子檔人員使全體一
    千多名會員誤信該貶損渠等社會人格之不實指控，且被告王
    文福竟冒用陳永松之名義連署提案以求排除原告參與該屆其
    他工會活動，致原告正常參與工會之權利受損，原告亦因該
    惡意中傷而產生憂鬱症等症狀，及不得不四處向關心原告之
    同仁解釋、向質疑者澄清，造成原告身心上極大壓力與痛苦
    ，終日惶惶不安。為此，爰依民法第184 條第1 項前段、第
    185 條及第195 條第1 項請求被告連帶賠償非財產上損害等
    語。
  (二)並聲明：
    1.被告應連帶給付原告各20萬元及自起訴狀繕本送達之翌日
      起至清償日止，按週年利率5%計算之利息。
    2.願供擔保，請准宣告假執行。
二、被告之答辯略以：
  (一)原告等確係主動報名桃園縣99年度勞工育樂活動「趣味競賽
    暨親子園遊會」之「水中明珠」競賽項目，當日原告等亦已
    領取訴外人中華電信工會桃園分會因其等參與活動方會發給
    之參賽者全套運動服，以及園遊會餐卷，惟原告等卻於開幕
    典禮中途自行離去會場，造成競賽開始前，負責接洽相關活
    動進行之幹部陳永松集合參賽人員時，遍尋不著原告，以電
    話試圖聯絡，亦無法聯絡上。該時事態緊急，該等活動恐無
    法順利進行，幸最終總算臨時情商在場同仁代行出賽，活動
    方得以繼續進行，惟慌亂中與賽者之情緒皆已受影響。工會
    幹部因原告雖報名卻未參與競賽活動，為公允起見，希望原
    告歸還運動服或以500 元購買，然原告此時卻以當天中暑及
    報名時未告知需要參加比賽等理由託詞，不願歸還或購買運
    動服，並惡言相向而不配合辦理，因其等行徑惡劣，已違反
    工會紀律，故被告王文福方提案於工會建議予以懲處，並決
    議通過禁止原告等參與後續任何工會活動，上述情節皆係屬
    實，而係工會行使其自主自治權限，並無任何不實侵害原告
    名譽權之處，亦無誣指之處。原告等固稱桃園分會監事陳永
    松代為報名參加該活動，惟四人事先均未知陳永松係代其報
    名何種遊戲云云。然原告葉淑娟之公司信箱帳戶名稱為zz58
    8351、原告沈虹逸之公司信箱帳戶名稱為zz262091、原告謝
    麗華之公司信箱帳戶名稱為zz587925、原告陳玉梅之公司信
    箱帳戶名稱為zz372202，而以上開信箱帳號比對中華電話公
    司回函桃園地方法院收信紀錄可發現，原告確實各於99年9
    月16日上午11時19分許，收到寄件人為工會而主旨為「桃園
    縣總工會趣味競賽暨親子遊園會」之信函。依該「桃園縣總
    工會趣味競賽暨親子園遊會」之電子信件，可知陳永松所負
    責遊戲項目係「水中明珠」，信件中第3 點清楚提及「中華
    電信工會桃園分會補助參賽者每人200 元，福利分會提供參
    賽者每人一套運動服」，第4 點提及「欲參加者請於9 月24
    日前向下表中之負責幹部報名」，是原告等實無可能不知報
    名比賽遊戲之項目為何。更何況如係原告所辯稱之不知情狀
    況下，原告何能得知該等活動應於上午8 時20分報到，及應
    至何報到處簽到與領取運動服。另由水上明珠負責人陳永松
    於99年10月14日在中華電信公司通話錄音紀錄之譯文中，已
    告知原告沈虹逸「好，要記得喔!8:20 到下午3:30」，沈虹
    逸回答「到下午3: 30 ，好，ok」，11月19日陳永松與原告
    葉淑娟、原告陳玉梅通聯譯文中陳永松亦陳稱「是先打電話
    給葉大姐嘛葉淑娟，那時我跟他講…我是負責水中明珠的這
    個負責人，所以我要找20人來參加這個比賽」，然原告等於
    上午未參與遊戲活動即行離去，顯然並無尊重團體活動之精
    神。再由中華電信公司通聯紀錄可知，陳永松確實於10月17
    日上午10點30分至40分間，發話致電其所知聯絡電話之原告
    領頭人葉淑娟（0000000000撥打給0000000000），然未獲接
    聽，而陳永松撥打電話前後，原告葉淑娟尚與他人進行通話
    ，顯然原告葉淑娟當時係為不參與活動，刻意規避而不與陳
    永松進行任何之聯繫，足證原告不告而別並未參加遊戲活動
    。
  (二)再原告葉淑娟於99年10月19日致電陳永松，陳稱其昨天去找
    被告王文福並表示「我今天，我今天不是跟你計較這個衣服
    ，後來，我跟你講，你的衣服我不要，但是我也跟你講，我
    不願還你，你覺得怎樣」、「而且我跟你說不要替我們偷偷
    繳什麼一個500 塊什麼，你不要做這種事喔」，原告沈虹逸
    亦同時陳稱「妳如果替我們繳錢，那變成我們沒有面子，你
    知道，今天我們已戰勝王文福…你如果偷繳錢就變成我們不
    對喔」，而同年10月19日原告沈虹逸打給陳永松電話譯文亦
    載有原告沈虹逸陳稱「其實東西都在我們手上，我們不交他
    也沒什麼辦法」；另原告葉淑娟與陳永松對話時，自承其對
    被告王文福說「你們一黨獨大，就一直准許你們這些去放火
    ，去點燈，啊不准我們怎樣啦」、「工會不是你自己的，福
    利也不是你自己的，中華電信也不是你自己的，你不要在那
    邊搞什麼東西，然後那個虹逸就跟他講說，你們不能這樣子
    啦，你們秘書都是那些人做…因為你們自己一黨獨大，你們
    以為你們請什麼都是你們的」、「工會不是他們自己的，自
    己的，他們不要一直真的一黨獨大，我跟你說，大家都做久
    了，然後領也領久了，大家都自以為是老大，那個蔡明珠她
    自以為她是誰啊」。由上錄音譯文足證原告確實於工會幹部
    即被告王文福要求其返還運動服或自付費用時，不但不願配
    合辦理，尚且誣衊工會幹部，理事會議紀錄之記載即係屬實
    無誤。另由被告朱傳炳與原告沈虹逸通話紀錄之通訊譯文全
    文可知，原告確實就當日為何不告而離去，未參與競賽活動
    之原因說詞反覆，並針對懲處之事，誣衊工會幹部屬實。
  (三)另者，99年10月26日第五屆理事會第19次會議中，被告王文
    福係用自身之名義提案，連署人為全體理監事，當日原告所
    稱之監事陳永松亦列席參與，會議中陳永松尚且證實原告係
    主動報名，以及陳永松確實已明確告知原告參與活動之時間
    與相關事項，除並未有原告所稱冒用監事陳永松名義之情事
    ，亦無原告聲稱不知悉之情形，足證原告所言，多所不實。
    再者，寄發會議紀錄與全體會員，係屬例行公事，被告王文
    福並未任何指示將會議紀錄寄發予所有之工會會員之行為。
    原告所稱被告基於散布意圖，利用不知情會議紀錄人員寄發
    會議紀錄電子檔予全體會員，即屬不實之陳述。又原告聲稱
    4 人同時離去之理由，同為身體不適，顯然匪夷所思，蓋參
    與活動4 人中之2 人若同時身體不適，已屬罕見，原告竟聲
    稱4 人同時身體不適，於經驗法則上，根本無此可能，顯屬
    虛偽不實之謊言。事實上當日之天氣係陰時多雲，氣溫為22
    度至25度，為一通常適溫天氣，同時觀看現場當日活動照片
    尚有不少其他團體與會人士身著外套，並無可能發生集體中
    暑狀況。原告聲稱因該懲處之會議紀錄遭眾多會員指指點點
    ，身心嚴重受創，經醫師診斷罹患憂鬱症，更非屬實。蓋原
    告等除並未舉證有上述情節外，原告等之一切日常生活正常
    ，並無任何異狀，其所稱顯屬不實之謊言。另由上開會議記
    錄可知，被告王文福係因為使原告等遵守工會紀律，方提案
    予以懲處，其目的係在於維護工會紀律之目的，並非貶損原
    告等之目的，至為灼然，原告所述被告之行為係基於貶損原
    告社會評價之目的，顯然與相關證據不符。同時由會議紀錄
    之列席人員可知，當日理事會會議，監事陳永松亦出席，如
    有任何與原告提案內容所陳事實相出入之處，陳永松當即於
    討論時，即提出更正之意見，然會議當時並無此等情節，會
    議之結論更係全體理事一致同意應予以懲處，又工會針對會
    員違反紀律之行為，基於工會自主權予以懲處，係屬社會上
    之常態現象，為權利之正當行使，不足以使原告等在社會上
    之評價受到貶損，並無任何名譽侵害之問題。工會過往基於
    展現工會會務運作透明，以昭公信之目的，針對歷來理事會
    會議紀錄，皆會寄發予全體桃園分會之一千多名會員，此為
    分會例行性公務作法，原告亦知之甚明，並未特別針對原告
    之懲處方為會議紀錄之寄發。退萬步言之，工會基於其自主
    權，本即得對違反工會紀律之人員，予以懲處，並將懲處之
    結果告知會員，以昭公信。其理即同雇主如因勞工違反勞動
    契約或工作規則之行為，予以懲處解雇並公告，係屬管理權
    之正當行使，社會上之常態現象，不足以使原告等在社會上
    之評價受到貶損，並無任何妨害名譽權之情形等語。
  (四)並聲明：
    1.原告之訴駁回。
    2.如受不利益之判決請准供擔保宣告免為假執行。
三、原告主張其等4 人為桃園分會之會員，被告王文福於99年10
    月26日桃園分會第五屆理事會第19次會議（下稱系爭會議）
    中提案「報名參賽者葉淑娟、沈虹逸、謝麗華、陳玉梅（桃
    園客服中心）等4 人，於領取分會發予參賽者之全套運動服
    及園遊會點券後，於開幕典禮中在未知會任何人之情況下不
    告而別，至活動結束皆未見其4 人蹤跡，致使相關單位耗費
    人力協尋但遍尋不著且擔心其安危，其惡劣行徑不僅傷害工
    會且造成與賽者的困擾，應予以處置以戒效尤」，被告朱傳
    炳亦於系爭會議中稱「原告4 人惡言相向並污衊工會幹部，
    且稍後沈虹逸致電朱傳炳，辯稱因中暑先行離去，後又稱不
    滿幹部態度．．等等，經其仔細詢問終無法自圓其說，其謊
    言不攻自破」等語，會中決議至該屆會期屆滿為止，拒絕原
    告4 人參加任何工會活動；上開會議之會議紀錄依以往慣例
    於99年10月29日以電子郵件之方式寄送予桃園分會之全部會
    員等事實，為兩造所不爭，復有會議紀錄及電子郵件等件附
    卷為證（見本院卷第9 頁至第13頁），堪信為真實。
四、原告主張被告2 人基於散布於桃園分會不特定會員之意圖，
    無端指摘如前揭會議紀錄所示足以毀損其等名譽之事，利用
    不知情之會議紀錄人員及寄發該會議紀錄電子檔人員使全體
    一千多名會員誤信該貶損其等社會人格之不實指控，嚴重侵
    害其等名譽等情，為被告2 人所否認，並以前揭情詞置辯。
    經查：
  (一)證人即桃園分會監事陳永松證稱：「當時我接到要找20個人
    參加這個活動的任務，我打電話給原告葉淑娟告知她時間、
    地點，問她能不能參加，她說可以，我就問她能不能另外再
    找其他三個原告參加，她說可以，所以我就幫她們四個人報
    名參加，當時有告訴她時間、地點及活動的名稱是「水中明
    珠」，她有問我水中明珠是什麼，我有告訴她是一個趣味競
    賽，至於詳細的活動內容，到現場就知道了。因為是星期天
    參加，所以我那時有跟她說參加的話，會有一套運動服和點
    券，點券可以在園遊會上消費。之後原告沈虹逸有打電話給
    我，問我當天是否能夠載她們去會場，我因為當天要載一些
    活動的道具，所以我告訴她，我沒有辦法載她們過去，但是
    我有告訴她活動的時間是從早上八點半到下午三點半。我當
    天八點就到現場了，原告她們領了運動服後就參加繞場的開
    幕式，繞場完我們工作人員就有發點券給她們消費，我負責
    的活動因為還沒有到，中間有休息時間，到了十點多的時候
    ，我的活動要開始了，所以我要找水中明珠的二十個人上場
    比賽，但我找不到葉淑娟，所以我就打電話給她，但是都沒
    有人接，所以我就另外找了四個人去填補她們的缺。」、「
    （當時原告葉淑娟有表示願意參加「水上明珠」的比賽？）
    是的。」、「（其他三位原告是否有直接與她們聯絡？）沒
    有。當時與原告葉淑娟通話時，我有請她告知另外三位。」
    、「一開始的時候我就很清楚的告知原告，參加這個活動可
    以拿運動服及點券，當時也有告知她們到現場的時候再去領
    運動服。」、「（當時發現原告4 人不在園遊會現場時，是
    否有去找過她們？）我發現她們不在時，我沒有出去找，當
    時理事長說他有派人去找。」等語（見本院卷第108 頁至第
    111 頁），又原告等4 人在公司電子郵件信箱（原告葉淑娟
    之帳戶名稱為zz588351、原告沈虹逸之帳戶名稱為zz262091
    、原告謝麗華之帳戶名稱為zz587925、原告陳玉梅之帳戶名
    稱為zz372202））均於99年9 月16日上午11時19分許，接獲
    工會寄發主旨為「桃園縣總工會趣味競賽暨親子遊園會之信
    函」，而上開電子郵件載明陳永松所負責之競賽項目為「水
    中明珠」，且桃園分會補助參賽者每人200 元，福利分會提
    供參賽者每人一套運動服，嗣原告等4 人於99年10月17日活
    動現場各領取運動服1 套、點券200 元等情，為原告所不爭
    執，並有電子郵件、中華電信股份有限公司100 年3 月23日
    信人五密（100 ）字第102 號函檢送之電子郵件往來明細及
    補助款簽收單等在卷可參（見本院卷第41、44、99頁）。綜
    觀證人陳永松既已明白告知原告葉淑娟所參加之項目為趣味
    競賽「水中明珠」，且參加者可獲得運動服1 套及園遊會點
    券，並請其轉告原告陳玉梅、謝麗華、沈虹逸等3 人，而原
    告等4 人亦接獲上開電子郵件，更可確認其等所參加之競賽
    項目為「水中明珠」，運動服、點券係參賽者始得領取之福
    利，而其等於到達會場後復領取運動服、點券等情，堪信原
    告等4 人確有報名參加「水中明珠」趣味競賽之認知，並已
    領取運動服、使用點券消費，則原告等4 人於情於理均應留
    待「水中明珠」競賽活動結束後方得離開會場。惟原告自認
    其等於競賽活動開始前即先行離去，且未告知他人（見本院
    卷第24頁背面），參諸原告等4 人所參與之競賽活動係採事
    先報名制，人數為20人，而原告等4 人在未告知他人之情形
    下，逕行離場，致參賽人數一下少了4 人，占該組競賽人數
    5 分之1 ，衡情競賽項目負責人在選手集合時，未見原告等
    4 人，必會甚感著急，而託人在會場四處找尋，又證人陳永
    松亦證稱於競賽活動開始前找不到原告，去電亦無人接聽，
    只好臨時找他人代為上場等情，足見原告等人不告而別之行
    為，確已造成負責競賽人員及工會幹部之困擾、不便。原告
    等人雖稱其等係因中暑、腸胃不適始先行離去，然上開主張
    縱或屬實，其等亦得於離去前先撥打手機予陳永松，告知身
    體微恙，需先行離去乙情，或於離場前請其他會員轉知，此
    本為人處事應有之基本態度，然原告等4 人竟全然未知會他
    人，逕行離去，其等行為自屬不當，且為可受公評之事項。
    被告王文福於系爭會議就此事中提案討論，陳稱「報名參賽
    者葉淑娟、沈虹逸、謝麗華、陳玉梅（桃園客服中心）等4
    人，於領取分會發予參賽者之全套運動服及園遊會點券後，
    於開幕典禮中在未知會任何人之情況下不告而別，至活動結
    束皆未見其4 人蹤跡，致使相關單位耗費人力協尋但遍尋不
    著且擔心其安危，其惡劣行徑不僅傷害工會且造成與賽者的
    困擾，應予以處置以戒效尤」，該內容乃被告王文福依活動
    當日所見聞原告等人不告而別之行為所為之陳述及評價，而
    其所稱「惡劣行徑」乙語屬其主觀價值判斷之範疇，而非毫
    無依據之指謫謾罵，又前開活動為中華電信工會桃園縣總工
    會所舉辦，原告等4 人影響活動進行之行為實屬理事會所得
    評斷事項，則被告王文福所為上開提案，自難認其踰越合理
    評論範圍而具侵害原告名譽權之違法性，原告主張被告王文
    福以虛構不實之事實提案懲處原告，損害其等之名譽云云，
    尚屬無據。
  (二)被告朱傳炳另於會議中說明稱「王常委（即王文福）因原告
    4 人雖報名但未參加任何競賽請其歸還運動服或自付費用時
    ，葉員4 人不但不接受且惡言相向，並污衊工會幹部，且稍
    後沈員與伊通電話，辯稱因中暑先行離去，後又稱不滿幹部
    態度，經伊仔細詢問終無法自圓其說，其謊言不攻自破」等
    語，為被告朱傳炳所不爭執，而原告否認有何惡言相向、污
    衊工會幹部之言語，則被告朱傳炳自應就此有利於己之事實
    負舉證之責。被告朱傳炳固提出原告沈虹逸與朱傳炳間及原
    告葉淑娟、沈虹逸與陳永松間之對話錄音譯文等件為證，然
    觀諸原告沈虹逸與被告朱傳炳對話錄音譯文內容，其中沈弘
    逸雖有陳稱「所以這幾十年來都是你們工會，你們這些人，
    那些人去享受這些福利，享受什麼…」、「我覺得工會就是
    ，每年都是那些人在做工會」、「昨天王文福也講得很清楚
    ，他說那一堆人，也不是那一堆人可能是1 、2 個看到我們
    去參加很不爽…我們就回他，工會難道是你們幾個幹部的工
    會嗎？工會是我們大家的工會，不是你們幾個幹部的工會」
    、「桃園那幾個人工會作久了，好像工會變成是他們自己的
    就對了。」等語（見本院卷第123 、124 、132 、133 頁）
    ，然此核屬其個人意見之表達，而依其上開言論客觀評斷，
    應未達「惡言相向」、「污衊工會幹部」之程度，再觀諸原
    告葉淑娟、沈虹逸與陳永松之對話錄音譯文內容，其中葉淑
    娟固陳稱「我們一直跟著你們工會他們就，反正你們，你們
    一黨獨大啦，就一直准你們這些去放火，去點燈，啊不准我
    們怎樣啦這個我們也不知道…工會不是你們自己的，福利會
    也不是你自己的，中華電信也不是你自己的，你不要在那邊
    搞什麼東西，然後虹逸就跟他講說，你們不能這樣子啦，你
    們的秘書都是那些人做，然後他就說，你可以…我們提出來
    有用嗎？其實我們不給他當秘書我們也沒用啊，因為你們自
    己一黨獨大，你們以為你們請什麼都是你們的，你們要叫他
    去當秘書我們也沒辦法啊…反正我就跟他講說這個不是你們
    自己的，我們也有權利去參加…」、「工會不是他們自己的
    ，他們不要一直真的一黨獨大」等語（見本院卷第167 、16
    8 頁），惟上開譯文係原告葉淑娟與陳永松之談話內容，而
    非與王文福間之對話，且就該譯文內容觀之，原告葉淑娟固
    有稱工會幹部「一黨獨大」、「只許自己放火、點燈，不許
    我們怎樣啦」等語，然對照其前後語意，其顯係私下對陳永
    松（任工會監事）表達其對工會幹部之不滿，並不足認原告
    葉淑娟有於被告王文福請其返還運動服或500 元時，對王文
    福為上開言語。查被告朱傳炳所述「原告等人不但不接受且
    惡言相向並污衊工會幹部」乙節，核屬事實陳述，有事實真
    否之問題，被告朱傳炳本應先為合理查證，且應以善良管理
    人之注意義務為具體標準，然被告朱傳炳並不否認其於會議
    前未向原告或透過其他管道查證原告等4 人是否對被告王文
    福為惡言相向、污衊工會幹部之言論，其逕於系爭會議中陳
    稱原告等4 人於被告王文福請其等歸還運動服或五百元時，
    惡言相向且污衊工會幹部，其上開言論已足以貶損原告等人
    在社會上之評價，而屬侵害原告之名譽權，應負侵權行為之
    損害賠償責任，至堪認定。再被告朱傳炳所另稱「稍後沈員
    致電予伊，辯稱因中暑先行離去，後又稱不滿幹部態度云云
    ，經仔細詢問終無法自圓其說，其謊言不攻自破」等語，原
    告稱此亦屬誣陷原告之詞，然查，被告朱傳炳認定上情之依
    據乃原告沈虹逸與其對談時，原係表示因中暑身體不適始先
    行離開，後又稱「謝麗華說我們去的時候，那些人對我們的
    眼色就很壞就對了王文福馬上回說對對對，他們大家對你們
    就是不爽就對了（朱傳炳：你們就是這樣離開的，是不是？
    ）阿娟（即葉淑娟）就說我們就是這樣，我們就是這樣離開
    的，人家看我們不爽，我們當然不要在。」（見本院卷第13
    5 頁），則被告朱傳炳因原告沈虹逸前後明顯相違之陳述，
    認其「謊言不攻自破」，並於系爭會議中為上開言論，並非
    全然無據，是被告朱傳炳此部分之陳述，難認有侵害原告名
    譽之不法性。
五、按因故意或過失，不法侵害他人之權利者，負損害賠償責任
    。民法第184 條第1 項前段定有明文。又不法侵害他人之名
    譽者，被害人雖非財產上之損害，亦得請求賠償相當之金額
    。觀諸民法第195 條第1 項規定即明。而名譽權受侵害，其
    因此引起非財產上損害，涉及精神上痛苦之情形。又非財產
    上損害之核給標準，得斟酌兩造身分、學歷、經驗、資力與
    加害程度，及其他各種情形，以核定相當之數額。查被告朱
    傳炳於系爭會議中所為「原告等4 人於王文福請其歸還運動
    服或自付費用時，對王文福惡言相向，且污衊工會幹部」乙
    ，足以貶損原告4 人之名譽，致其等名譽權受有損害等節，
    業經認定如前，被告朱傳炳對此應負損害賠償責任，堪予認
    定；又上開言論為被告朱傳炳所述，被告王文福雖有於系爭
    會議中提案懲處原告4 人，但王文福所述「原告4 人不告而
    別，致使相關單位耗費人力協尋但遍尋不著且擔心其安危，
    其等行為傷害工會且造成參賽者之困擾」等情節並非全然無
    據，任意誣指原告等4 人，是原告主張被告王文福為共同侵
    權行為人，應與被告朱傳炳負連帶賠償責任云云，尚非可採
    。再原告雖稱其因系爭事件身心嚴重受創，經醫師診斷罹患
    憂鬱症，需定期服用藥物始得安穩入睡等語，惟此為被告所
    否認，而原告亦未就此事項舉證以實其說，則原告此部分之
    主張，尚難憑採。爰審酌原告陳玉梅之教育程度為大學畢業
    ，係中華電信客服中心主管，年收入約130 餘萬元，名下有
    多筆不動產、投資及汽車1輛，財產總額為462 萬4,120 元
    ，而原告謝麗華之教育程度為高中畢業，係中華電信專員，
    年收入約120 餘萬元，名下有不動產及投資，財產總額為43
    萬9,570 元，原告葉淑娟之教育程度為高中畢業，年收入約
    124 萬元，名下有多筆不動產及投資，財產總額為564 萬8,
    794 元、原告沈虹逸之教育程度為高中畢業，年收入約130
    餘萬元，名下有不動產及投資，財產總額為183 萬4,830 元
    ，被告朱傳炳之教育程度為大學畢業，係中華電信工會桃園
    分會理事長，年收入約120 餘萬元，名下有汽車1 輛及投資
    2 筆，財產總額為3 萬2,420 元（有稅務電子閘門財產所得
    調件明細表在卷可參，見本院卷第228 頁至第294 頁）及系
    爭會議內容已製成會議紀錄發送予工會全體會員，而本件起
    因係源於原告等4 人不告而別而起等一切情形，認原告等4
    人所各得請求之精神慰撫金於2 萬元之範圍內為適當，逾此
    部分，則屬無據。
七、綜上所述，原告等4 人主張被告朱傳炳於系爭會議中陳稱「
    原告等4 人於王文福請其歸還運動服或自付費用時，對王文
    福惡言相向，且污衊工會幹部」等語，侵害其等名譽權，而
    依民法第184 條第1 項前段、第195 條第1 項之規定，請求
    判決被告朱傳炳應給付原告每人各2 萬元，及自起訴狀繕本
    送達翌日即100 年3 月23日起至清償日止，按週年利率5%計
    算之利息，為有理由，應予准許。至於逾此部分之請求，即
    無理由，應予駁回。
八、本件原告勝訴部分，因所命被告朱傳炳給付之金額未逾50萬
    元，應依民事訴訟法第389 條第1 項第5 款之規定，依職權
    宣告假執行，而被告朱傳炳陳明願供擔保聲請免為假執行，
    爰酌定相當之擔保金額准許之；另原告等4 人敗訴部分，其
    假執行之聲請失所附麗，應併予駁回。
九、因本案事證已臻明確，兩造其餘主張陳述及所提之證據，均
    毋庸再予審酌，附此敘明。
十、據上論結，本件原告之訴為一部有理由、一部無理由，依民
    事訴訟法第79條、第389 條第1 項第5 款、第392 條第2 項
    ，判決如主文。
中    華    民    國   100    年    10    月    7     日
                  民事第二庭    法  官  劉佩宜
以上正本係照原本作成。
如對本判決上訴，須於判決送達後 20 日內向本院提出上訴狀。
如委任律師提起上訴者，應一併繳納上訴審裁判費。
中    華    民    國   100    年    10    月    11    日
                                書記官  洪千棻